臺灣屏東地方法院刑事判決　　　　　　 99年度交易字第133號
公　訴　人　臺灣屏東地方法院檢察署檢察官
被　　　告　張安皓
上列被告因過失傷害案件，經檢察官提起公訴（99年度調偵字第195號）
本院判決如下：
    主  文
張安皓無罪。
    理  由
一、公訴意旨略以：張安皓於民國98年6 月12日下午5 時30分許
    ，駕駛車牌號碼WL-4833 號自小貨車，沿屏東縣枋寮鄉○○
    村○○道路由北往南方向行駛，行經該路段7eb60 電線桿前
    ，原應注意汽車交會時，會車相互之間隔不得少於半公尺，
    而依當時狀況，並無不能注意之情事，竟疏於注意，與對向
    行經該處，亦未注意會車相互之間隔不得少於半公尺之潘瓊
    惠所騎乘之車牌號碼ZLG-171 號輕型機車發生擦撞，致潘瓊
    惠受有右膝挫傷併內側韌帶損傷、右下腿擦傷、右手擦傷之
    傷害。因認被告涉犯刑法第284 條第1 項之過失傷害罪嫌等
    語。
二、按犯罪事實應依證據認定之，無證據不得認定犯罪事實。又
    不能證明被告犯罪者，應諭知無罪之判決，刑事訴訟法第15
    4條第2項、第301條第1項分別定有明文。又刑事訴訟法上所
    謂認定犯罪事實之證據，係指足以認定被告確有犯罪行為之
    積極證據而言；告訴人之告訴，係以使被告受刑事訴追為目
    的，故其陳述是否與事實相符，仍應調查其他證據以資審認
    （最高法院29年上字第3105號判例、52年臺上字第1300號判
    例參照）。又事實之認定，應憑證據，如未能發現相當證據
    ，或證據不足以證明，自不能以推測或擬制之方法，為裁判
    基礎（最高法院40年臺上字第86號判例參照）。且認定犯罪
    事實所憑之證據，雖不以直接證據為限，間接證據亦包括在
    內，然而無論直接證據或間接證據，其為訴訟上之證明，須
    於通常一般之人均不致有所懷疑，而得確信其為真實之程度
    者，始得據為有罪之認定，倘其證明尚未達到此一程度，而
    有合理之懷疑存在而無從使事實審法院得有罪之確信時，即
    應由法院為諭知被告無罪之判決，最高法院76年臺上字第49
    86號著有判例意旨可參。
三、公訴人認被告涉有刑法第284 條第1 項之過失傷害罪嫌，無
    非係以：被告之供述、證人即被害人潘瓊惠之證述，及道路
    交通事故調查報告表、診斷證明書、臺灣省高屏澎車輛行車
    事故鑑定委員會99年7 月6 日高屏澎鑑字第0996002047號鑑
    定意見書、事故現場及車損照片為憑。參以本件肇事地點被
    告大貨車右側尚餘0.6 公尺寬之間隙，在車速緩慢之狀況，
    應足以閃避對向行駛之機車，而依卷內之道路交通事故調查
    報告表所記載，車禍當時情狀，被告並無不能注意之情事，
    顯見其有過失，為其主要論據。
四、訊據被告固不否認於上開時、地，前揭兩車發生車禍之事實
    ，然堅詞否認有何上開駕車過失傷害之犯行，辯稱：車子非
    伊所我開，是謝冠亮駕駛，因證人謝冠亮無照駕駛，伊乃向
    承辦警員坦承而頂替。當時車上尚有證人宋義強在場，伊坐
    在證人謝冠亮旁副駕駛座，後來調解，因無法履行，伊始供
    出等語。是以，本案被告是否應負檢察官所指之罪責，首應
    審酌者係被告究否為本案駕駛車牌號碼WL-4833 號車輛之肇
    事者。經查：
（一）證人宋義強於本院審理中結證稱：案發時開車者為謝冠亮
    ，被告坐副駕駛座，伊坐駕駛座。因謝冠亮無照駕駛，車主
     黃應城要被告出來認罪頂替，罪會較輕。上述亦經證人謝
     冠亮證以：情形是如此等語。
（二）證人即被害人潘瓊惠於本院審理中證稱：案發當時，天色
     昏暗，伊被撞到倒下去，伊要保護小孩，車子整個倒下來，
     無注意到是誰開車等詞。
（三）綜析證人宋義強上開證述，對於肇事當時被告所乘坐之位
     置，及肇事後車主黃應城請託被告頂替一節，證述明確，
     與被告所述上情大致相符。再徵諸，車牌號碼WL-4833 號
     自小客車為證人謝冠亮於肇事當時所駕駛，此為證人謝冠
     亮所坦認屬實。是於上開時、地駕駛車牌號碼WL-4833 號
     自小客車與告訴人潘瓊惠所駕駛車牌號碼ZLG-171 號輕型
     機車發生碰撞事故，並造成告訴人潘瓊惠受有傷害之人應
     係證人謝冠亮，並非被告，甚為明確。
（四）公訴意旨引據證人即被害人潘瓊惠之證述、道路交通事故
     調查報告表、診斷證明書、臺灣省高屏澎車輛行車事故鑑
     定委員會99年7 月6 日高屏澎鑑字第0996002047號鑑定意
     見書、事故現場及車損照片等件，固足證明本案車禍發生
     致被害人受傷之事實，然證人潘瓊惠未能指認確係被告駕
     車，其餘書證亦難推認肇事車輛實際駕駛人為被告，而被
     告於警詢、偵查中供承開車肇事一節，尚與事實不符，業
     如前述，亦難逕採為不利被告認定之依據。
五、綜上所述，本件案發當時駕駛上開自小客車既為證人謝冠亮
    而非被告，自不能認係被告犯罪，揆諸前揭法條規定，本院
    依法自應諭知無罪之判決。至被告因本案而涉犯頂替罪嫌，
    應由檢察官另為適法之處理，附此敘明。
據上論斷，應依刑事訴訟法第301條第1項前段，判決如主文。
本案經檢察官潘國威到庭執行職務
中    華    民    國   100    年    1     月    27    日
                   交通法庭  審判長法  官  張世賢
                                   法  官  許嘉仁
                                   法  官  蕭筠蓉
以上正本證明與原本無異。
如不服本判決應於收受判決後10日內向本院提出上訴書狀，並應
敘述具體理由；其未敘述上訴理由者，應於上訴期間屆滿後20日
內向本院補提理由書（均須按他造當事人之人數附繕本）「切勿
逕送上級法院」。
中    華    民    國   100    年    1     月    27    日
                                   書記官  張語恬